臺灣臺南地方法院刑事判決　　　　　　　 94年度訴字第382號
公　訴　人　臺灣臺南地方法院檢察署檢察官
被　　　告　丙○○　男　28歲.
　　　　　　　　　　（另案在監執行中）
選任辯護人　丁○○律師
　　　　　　庚○○律師
　　　　　　戊○○律師
上列被告因殺人未遂等案件，經檢察官提起公訴（93年度偵字第
12388號），本院判決如下：
    主  文
丙○○殺人未遂，累犯，處有期徒刑玖年，褫奪公權柒年，扣案
九０手槍壹枝（槍枝管制編號0000000000號）沒收。
    事  實
一、丙○○前因贓物案件，經法院判處有期徒刑四月確定，並於
　  民國（下同）89年01月06日執行完畢；其因友人黃炳祥與台
    南市安南區塭南里里長乙○○間有債務糾紛，即基於殺人之
    犯意，計畫殺害乙○○。於93年（起訴書誤載為92年）9月8
    日，在嘉義縣梅山公墓內某處挖出前嘉義縣議員陳保元（已
    死亡）所有具殺傷力之捷克ＣＺ廠７５型口徑九ｍｍ制式半
    自動手槍一把及子彈四顆（其中二顆具殺傷力，另二顆不具
    殺傷力）後即非法持有；另於93年9月8日19時許，攜帶十字
    型螺絲起子，在台南縣永康市○○○路156號附近空地，竊
    取甲○○所有停放於該處報廢自小客車上之車牌二面（Ｙ６
    ─９２５２號），並於同日22時許，向不知情之翁瑞君借得
    其妻劉瓊嬬所有之車號ＨＮ─２９３６號福特牌自小客車，
    並將上開竊得之車牌以雙面膠帶貼於借來之自小客車車牌上
    ，以便遂行殺害乙○○之計畫。在一切準備就緒後，丙○○
    於同年月10日6時17分許，駕駛上開借來之自小客車，前往
    台南市○○街○段十二巷二七七弄二十七號前乙○○住處附
    近公園，見乙○○外出運動欲返家之際，逆向行走在對向道
    路之路邊，丙○○駕車持上開預藏之制式九０手槍朝自乙○
    ○後方射擊，第一槍射中乙○○並貫穿右臀部，乙○○人即
    倒地，在乙○○倒地過程，丙○○在其所駕車輛經過乙○○
    時，又對準乙○○頭部射擊第二槍，第二槍從乙○○之耳際
    擦過未擊中，乙○○因倒臥血泊中，經路人報警送醫急救而
    倖免於難；丙○○於行兇後駕車逃離現場，於途中將上開所
    竊得之車牌棄置於不詳地點，並駕車至高雄縣澄清湖棄置作
    案用之槍枝及子彈，嗣經警循線查獲，並於93年12月20日10
    時50分許，帶同警方至澄清湖起出作案用之制式九０手槍一
    把、剩餘子彈二顆。
二、案經台南市警察局第三分局報請臺灣臺南地方法院檢察署檢
    察官偵查起訴。
    理  由
一、被告丙○○對於上揭事實自承不諱，竊盜部分核與被害人甲
    ○○於警詢陳明「Ｙ６─９２５２號車牌為伊所有且經他人
    竊取」及車籍作業系統統一查詢認可資料一份在卷可參。被
    告開車持槍殺人部分，被告案發前先向翁瑞君借車一節，業
    經翁瑞君於警詢陳述屬實，再駕駛借得車輛，在案發當日上
    午六時十七分許，於車輛行進中，自車內持槍射擊乙○○等
    情，除與乙○○到場證述內容相符，並有指認開槍者係被告
    之照片二幀，及被害人乙○○受傷之診斷證明書一紙在卷可
    參、被告作案用之手槍一支、案發時路口監視器翻拍照片一
    幀附於警卷可按。被告持以射擊乙○○之槍枝經送請內政部
    警政署刑事警察局鑑定結果為：扣案之手槍為捷克ＣＺ廠７
    ５型口徑九ｍｍ制式半自動手槍，可擊發同口徑制式子彈，
    具殺傷力，有該局刑鑑字第０九三０二三八三八六號鑑定書
    一紙在卷可稽，被告持槍射擊乙○○之事實，已甚明確。扣
    案另二顆子經鑑定結果，雖係制式九ｍｍ子彈，因彈底銹蝕
    ，無法擊發，經同份鑑定書認定無殺傷力，惟被告於案發當
    時，持以射殺乙○○之子彈，由乙○○身上所受槍傷之結果
    ，可以認定被告持有之子彈係適合九ｍｍ制式半自動手槍擊
    發，且可穿透人體皮肉層，具有殺傷力之制式子彈。次查，
    持槍朝人體開射，因子彈會穿透人體皮肉層，破壞身體之組
    織或臟器，造成大量出血，更會因擊中部位臟器之重要性，
    而有立即致死的風險（如腦部或心臟）。本件被告持槍朝乙
    ○○身體射擊，雖擊中臀部及臂部，未及人體臟器，惟乙○
    ○幸經急救得宜，否則槍擊所生之大量出血，亦有致命危險
    。況被告亦自承，在乙○○倒地過程，伊猶擊發第二槍，而
    第二槍係從乙○○耳際穿過，亦據乙○○結證屬實，考量被
    告係在車輛行進間開槍，可以認定被告第二槍應係瞄準乙○
    ○頭部並開槍。參酌被告使用的武器係槍枝、射擊的部份及
    乙○○遭射擊受傷位置，足認被告係基於殺人犯意而開槍射
    擊乙○○欲取其性命，事證明確，被告殺人未遂犯行，應可
    認定。
二、核被告持有具殺傷力制式手槍之行為，係犯槍砲彈藥刀械管
    制條例第七條第四項之持有制式手槍罪；其持有制式子彈之
    行為，係犯同條例第十二條第四項之未經許可持有子彈罪；
    被告持螺絲起竊取車牌之行為，係犯刑法第三百二十一條第
    一項第三款之攜帶兇器竊盜罪。被告一行為同時持有槍彈，
    為想像競合犯，應從一重之持有制式手槍罪論處。被告攜帶
    兇器竊盜罪部分，公訴人認係犯刑法第三百二十條第一項之
    普通竊盜罪，起訴法條尚有未洽，惟該部分犯罪事實業經起
    訴書載明，本院依法應予變更。被告又持槍殺人未遂，所為
    係犯刑法第二百七十一條第二項、第一項之殺人未遂罪。被
    告所犯上開各罪，均係出於殺害乙○○之目的，各罪間有方
    法目的之牽連關係，應從一重之殺人未遂罪處斷。被告著手
    於殺人犯行，未生死亡之結果，為未遂犯，依法減輕其刑。
    被告雖自承在本件槍擊案發生多年前，陳保元議員即將本件
    之槍彈交付被告，公訴人因認被告對於持有本件之槍彈，恐
    與殺人未遂罪間係另行起意之數罪關係。本院認為：被告持
    有本件作案用槍彈之時間及地點，依被告之陳述及卷內資料
    ，並無法作明確之認定；且被告從陳保元議員交付槍彈後，
    即依陳保元議員之指示，將該批槍彈埋在梅山公墓某處，期
    間經過陳保元議員死亡，被告另案入監執行，假釋出獄，迄
    本件起出該批槍彈欲持以射擊乙○○為止，被告在此期間並
    未取出該批槍彈持有使用，足認被告自陳保元議員處取得本
    件之槍彈時，並無將該批槍彈置於自己實力支配下而使用持
    有之意思。況被告前於93年間所犯之槍砲彈藥刀械管制條例
    案件，持有之槍彈亦非本件之槍彈，有判決一份在卷可參，
    再參酌被告於93年9月6日假釋出獄，同年9月8日挖出本件之
    槍彈，同年9月10日持槍射擊乙○○，取出槍枝與持槍殺人
    未遂行為在時間上之密集性，足見被告係為持槍射擊乙○○
    才挖出本件之槍彈，被告持有槍彈與本件之殺人犯行，有方
    法目的的牽連關係，而非另行起意之數罪關係，應甚明確。
    被告前因贓物案件，經法院判處有期徒刑4月確定，並於89
    年1月6日執行完畢，有臺灣高等法院被告前案紀錄表一份在
    卷可按，其於五年內再犯本件之殺人未遂罪，為累犯，除該
    罪最重本刑死刑、無期徒刑部分外，應依法加重其刑，並依
    法先加後減。審酌被告甫經假釋，即為幫友人出氣，再持槍
    殺人未遂，造成被害人乙○○臀部及臂部受傷，顯見其法紀
    觀念薄弱而有惡性，惟其事後已與被害人達成和解，有和解
    書一份在卷可稽，且坦承犯行等一切情狀，量處如主文所示
    之刑。本院認其犯罪性質，有褫奪公權之必要，併依法宣告
    褫奪公權七年。扣案具殺傷力之槍一支，依法宣告沒收。另
    二顆子彈，因不具殺傷力，並非違禁物，縱係被告預備供犯
    罪所用之物，亦非被告所有，自無法宣告沒收，至於被告作
    案用具殺傷力之子彈二顆，業經被告射擊使用，已失其具殺
    傷力之性質，無再宣告沒收之必要，併予敘明。
據上論斷，應依刑事訴訟法第299條第1項前段、第300條，槍砲
彈藥刀械管制條例第7條第4項、第12條第4項，刑法第11條前段
、第271條第1項、第2項、第321條第1項3款、第26條、第55條、
第47條、第37條2項、第38條第1項第1款判決如主文。
本案經檢察官己○○到庭執行職務。
中　　華　　民　　國　　94　　年　　6 　　月　　29　　日
　　　　　　　　　刑事第二庭
                          審判長法　官  陳振謙
                                法　官  卓穎毓
                                法　官　洪士傑
以上正本證明與原本無異
如不服本判決應於送達後10日內向本院提出上訴狀（應附繕本）
           　　 　　　　　　　　書記官　黃雅雲
中　　華　　民　　國　　94　　年　　6 　　月　　29　　日
附錄本案論罪科刑法條全文
刑法第二百七十一條第二項、第一項
殺人者，處死刑、無期徒刑或十年以上有期徒刑。
前項之未遂犯罰之。
刑法第三百二十一條第一項第三款
 犯竊盜罪而有左列情形之一者，處六月以上、五年以下有期徒
 刑：
三  攜帶兇器而犯之者。
槍砲彈藥刀械管制條例第七條第四項
未經許可，持有、寄藏或意圖販賣而陳列第一項所列槍砲、彈藥
者，處五年以上有期徒刑，併科新台幣一千萬元以下罰金。
槍砲彈藥刀械管制條例第十二條第四項
未經許可，持有、寄藏或意圖販賣而陳列子彈者，處五年以下有
期徒刑，併科新台幣三百萬元以下罰金。
